臺灣高等法院臺中分院民事判決
110年度原上易字第7號
上  訴  人  徐俊傑  

訴訟代理人  謝勝隆律師
視同上訴人  黃偉皓  
被 上 訴人  原住民族委員會


法定代理人  夷將．拔路兒(Icyang．Parod)

訴訟代理人  楊志航律師
            雅蔀恩．伊勇律師
上列當事人間拆除地上物返還土地事件，上訴人對於中華民國11
0年7月28日臺灣南投地方法院109年度訴字第100號第一審判決提
起上訴，本院於中華民國111年1月19日言詞辯論終結，判決如下
：
    主  文
上訴駁回。（原判決主文應更正增列第三項「原告其餘之訴駁回
。」）
第二審訴訟費用由上訴人負擔。
    事實及理由
壹、程序方面： 
一、按民事訴訟法第56條第1項第1款，所謂共同訴訟人中一人之
    行為，有利益於共同訴訟人或不利益於共同訴訟人，係指於
    行為當時就形式上觀之，有利或不利於共同訴訟人而言。非
    指經法院審理結果有利者其效力及於共同訴訟人，不利者其
    效力不及於共同訴訟人而言，故共同訴訟人中之一人，對於
    下級法院之判決聲明不服提起上訴，在上訴審法院未就其內
    容為審判之前，難謂其提起上訴之行為對於他共同訴訟人不
    利，其效力應及於共同訴訟人全體，即應視其上訴為共同訴
    訟人全體所為（最高法院52年台上字第1930號判決意旨參照
    ）。本件被上訴人起訴請求徐俊傑及視同上訴人黃偉皓拆除
    地上物返還土地，經原審法院判准後，徐俊傑對原審判決結
    果不服提起上訴，本件為徐俊傑、黃偉皓合夥經營茶園事業
    ，故被上訴人請求返還土地之處分權人為徐俊傑及黃偉皓，
    而有合一確定之必要，依上開說明本件徐俊傑之上訴，其效
    力應及於其他共同訴訟人全體，故臚列原審被告黃偉皓為視
    同上訴人，先此敘明。
二、黃偉皓經合法通知，未於言詞辯論期日到場，核無民事訴訟
    法第386條所列各款情形，爰依被上訴人之聲請，由其一造
    辯論而為判決。
貳、實體方面：
一、被上訴人主張： 
　  中華民國所有坐落南投縣○○鄉○○段00地號土地（下稱系爭土
    地）係由被上訴人管理之國有原住民保留地，徐俊傑及黃偉
    皓未無合法正當權源，逕自共同占用如南投縣○○地政事務所
    （下稱○○地政）複丈日期民國109年6月23日土地複丈成果圖
    （下稱附圖）所示編號63、面積9597平方公尺之土地用以種
    植茶葉（下稱系爭茶園），徐俊傑另單獨占用如附圖所示編
    號63(1)、面積142平方公尺土地搭建工寮（下稱系爭工寮）
    使用。又徐俊傑及黃偉皓無權占用系爭土地如附圖編號63、
    63⑴所示部分，被上訴人自得依不當得利法律關係請求返還
    所受利益，故被上訴人得分別請求徐俊傑、黃偉皓按月連帶
    給付新臺幣（下同）8957元（計算式：9,597平方公尺×140
    元×8％×1/12＝8,957元，元以下四捨五入，下同）、徐俊傑按
    月給付133元（142平方公尺×140元×8％×1/12＝133元）。爰依
    民法第767條第1項、第179條規定，起訴聲明求為判決：㈠徐
    俊傑及黃偉皓應將坐落系爭土地上如附圖編號63所示之茶樹
    剷除並將土地返還被上訴人；徐俊傑另應將坐落系爭土地如
    附圖編號63⑴所示之系爭工寮拆除並將土地返還被上訴人。㈡
    徐俊傑、黃偉皓應自106年9月12日起至返還土地之日止，按
    月連帶給付被上訴人8957元；徐俊傑另應自106年9月12日起
    至返還土地之日止，按月給付被上訴人133元。㈢被上訴人願
    供擔保，請准宣告假執行。並上訴答辯聲明求為判決：上訴
    駁回。（見本院卷第45頁）（原判決判命徐俊傑、黃偉皓應
    自106年9月12日起至返還前揭土地之日止，按月連帶給付被
    上訴人1000元；徐俊傑應自106年9月12日起至返還前揭土地
    之日止，按月給付被上訴人15元，被上訴人就其敗訴部分，
    未據提起上訴，逾上開部分非本院審理範圍。）
二、上訴人徐俊傑及視同上訴人黃偉皓則以：
  ㈠徐俊傑部分：
　　徐俊傑之家族長輩於66年間開墾系爭土地，於87年間以系爭
    土地申請設定地上權，並經南投縣○○鄉公所（下稱○○鄉公所
    ）准予設立。惟因系爭土地未曾經地政機關指界測量，當時
    獲准使用土地為同段00地號土地（下稱00地號土地），徐俊
    傑以為系爭土地為00地號土地而耕作使用迄今，反而00地號
    土地自00年後均無人耕作，系爭土地縱因誤植為00地號亦不
    影響徐俊傑具地上權存在而有合法使用權源，兩造間就系爭
    土地之使用已有意思上之合致。另不當得利金額計算應以系
    爭土地申報地價為宜，並以百分之三計算為適當等語。上訴
    聲明求為判決：⑴原判決不利徐俊傑部分之裁判廢棄。⑵上開
    廢棄部分，被上訴人在第一審之訴暨假執行之聲請均駁回。
    ⑶如受不利判決，願供擔保，請准宣告免為假執行（見本院
    卷第5頁）。
　㈡黃偉皓部分：
　　黃偉皓於本院審理時均未到場，亦未提出書狀為主張或陳述
    ，據其於原審陳述略以：伊與徐俊傑簽立合夥契約，自102
    年6月至112年6月止，負責耕種及製茶技術及管理監督，伊
    對系爭茶園無事實上處分權。茶樹部分依民法第66條第2項
    屬於系爭土地，為中華民國所有，被上訴人請求伊剷除系爭
    茶園為無理由，又不當得利金額以百分之八計算過高等語。
三、兩造不爭執事項：（見原審卷卷二第52頁至第53頁）
　㈠系爭土地為原住民保留地，所有權人為中華民國，管理機關
    為被上訴人。
  ㈡系爭土地現有系爭茶園、系爭工寮等地上物。
  ㈢仁愛鄉公所為辦理訴外人徐明德申請原住民保留地權利回復
    案件，曾派訴外人即承辦人員白○○於106年9月12日前往系爭
    土地進行現勘，斯時，黃偉皓有於系爭土地現場，並經承辦
    人員記載其姓名、電話、住址於該次會勘紀錄上。
  ㈣依南投縣○○鄉○○段山地保留地暫行管理地籍清冊，記載系爭
    土地之使用人為訴外人徐○○、權利人為訴外人徐○○。
  ㈤徐○○曾於106年7月18日出具贈與書，記載「上開原住民保留
    地為辦理他項權利變更租約申請，經贈與徐○○辦理申請」等
    語。
  ㈥徐俊傑就00地號土地，於87年10月23日經○○鄉公所准予設定
    地上權，地上權存續期間為87年10月17日至92年10月16日、
    權利範圍1分之1。
  ㈦徐俊傑、黃偉皓於102年6月1日簽立合夥契約，約定「第1條
    ：由甲方（即徐俊傑）負責提供位於南投縣○○鄉○地0○○地號
    ；○○段00號）」、「第2條：由乙方（即黃偉皓）負責耕種
    及製茶技術，並附（「負」之誤載）管理監督之責任」、「
    第4條：合夥營業期間定為10年」。
  ㈧徐俊傑就系爭茶園、系爭工寮有事實上處分權。
  ㈨黃偉皓非原住民，徐俊傑為原住民。
四、兩造爭執之事項：（見本院卷第102頁至第103頁）
  ㈠徐俊傑、黃偉皓有無占有系爭土地之合法權源？
  ㈡被上訴人依民法第767條第1項請求徐俊傑、黃偉皓剷除茶樹
    、拆除系爭工寮返還土地，有無理由？徐俊傑提出土地使用
    證明書、人民申請案件送辦單、原住民保留地公告分配申請
    書，是否可採其有合法占用？
  ㈢徐俊傑抗辯係地政機關誤植地號，不影響其地上權存在，有
    無理由？徐俊傑抗辯66年先祖即在系爭土地開墾、87年設定
    地上權，為誤登記為南投縣○○鄉○○段00地號土地，是否可採
    ？
　㈣徐俊傑抗辯被上訴人請求拆屋還地為權利濫用，有無理由？
　㈤被上訴人依民法第179條請求徐俊傑給付訴之聲明第2項所示
    金額，有無理由？原審依土地法第110條按申報地價（25元／
    平方公尺）百分之五計算方式（申報地價、占用時間、面積
    、金額）是否過高？徐俊傑抗辯應以土地申報地價百分之三
    計算，有無理由？（原審主文漏載「其餘之訴駁回）。
五、得心證之理由：
　  被上訴人主張系爭土地為中華民國所有，現由被上訴人管理
    ，徐俊傑及黃偉皓合夥在系爭土地上如附圖編號63所示部分
    種植茶樹而共同占有系爭土地如附圖編號63所示部分，另徐
    俊傑在系爭土地上如附圖編號63⑴所示部分搭建系爭工寮而
    單獨占有系爭土地如附圖編號63⑴所示部分等情。業據被上
    訴人提出土地建物查詢資料、地籍圖、合夥契約書、南投縣
    ○○鄉○○000○0○0○○鄉○○○○0000000000號函及附件會勘紀錄表
    、108年4月10日仁鄉土農字第1080007343號函及公告、107
    年10月1日○鄉土農字第1070022627號函及公告、會勘紀錄表
    、現場照片、空照圖等為證（見原審卷卷一第15頁至第31頁
    、第47頁至第51頁、第55頁、第193頁、第195頁至第209頁
    、卷二第79頁至第91頁），復經原審會同兩造及埔里地政現
    場履勘無誤，並有勘驗筆錄、現場照片及土地複丈成果圖附
    於原審卷可憑（見原審卷卷一第497頁至第513頁、卷二第13
    頁），徐俊傑、黃偉皓固不爭執有在系爭土地上種植茶樹及
    搭建系爭工寮，惟辯稱徐俊傑就系爭土地有設定地上權而有
    權占有，另黃偉皓辯稱其非系爭茶園之事實上處分權人等語
    。經查：
　㈠徐俊傑及黃偉皓占有系爭土地如附圖編號63、63⑴所示部分，
    為無權占有：
　⑴按所有人對於無權占有或侵奪其所有物者，得請求返還之，
    對於妨害其所有權者，得請求除去之，民法第767條第1項定
    有明文。查系爭土地為中華民國所有，現由被上訴人管理，
    則被上訴人以上訴人及視同上訴人所共有之系爭茶園及上訴
    人所有之系爭工寮無權占有系爭土地，訴請徐俊傑、黃偉皓
    拆除系爭茶樹及系爭工寮，將土地返還被上訴人，程序上即
    無不合。復按以無權占有為原因，請求返還所有物之訴，被
    告以非無權占有為抗辯者，原告於被告無權占有之事實，無
    舉證責任，被告應就其取得占有，係有正當權源之事實證明
    之（最高法院72年度台上字第1552號判決參照）。準此，徐
    俊傑、黃偉皓對其等所辯就系爭土地有占有權源等情自應負
    舉證之責。
　⑵徐俊傑雖辯稱其長輩原即在系爭土地上長期耕作，且徐俊傑
    係就系爭土地申請設定地上權，並非於67地號土地上設定地
    上權，是地政機關誤植地號，徐俊傑等並非無權占有系爭土
    地云云，並提出土地使用證明書、土地農業課人民申請案件
    送辦單、仁愛鄉辦理原民保留地公告分配申請書及他項權利
    證明書、航照圖等為證（見原審卷卷一第105頁至第109頁、
    第177頁至第178頁、卷二第85頁至第91頁）。然查：
　①系爭67地號土地原為訴外人郝○○所承租，嗣郝○○於82年5月5
    日自願拋棄承租權予土地不足之山胞，經南投縣政府於82年
    7月9日以82投府民山字第85638號函准註銷租約，並收回土
    地列管，再經○○鄉公所於82年8月9日公告收回，徐俊傑則於
    87年6月18日向○○鄉公所就00地號土地申請設定地上權，經○
    ○鄉公所審查核可後，於同年10月23日就00地號土地設定地
    上權登記完畢，約定系爭地上權之存續期間為87年10月17日
    至92年10月16日，有他項權利證明書、○○鄉公所109年9月23
    日○鄉土農字第109020751號函及附件南投縣政府（82）投府
    民山字第65244號函、82投府民山字第85638號函、○○鄉公所
    ○鄉建字第14449號函、82建字第4976號函、○鄉建字第6676
    號函、○鄉建字第16948號函、印鑑證明、山地人民使用山地
    保留地土地權利拋棄書、○○鄉山地保留地收回改配公告清冊
    、南投縣○○鄉原住民保留地使（租）用申請書、切結書、審
    查會議紀錄、南投縣○○鄉原住民保留地地上（耕作）權利設
    定登記申請審查清冊等附於原審卷可憑（見原審卷卷一第17
    7頁、卷二第93頁至第157頁），且為兩造所不爭執【兩造不
    爭執事項㈥】。顯見徐俊傑向○○鄉公所申請地上權登記之土
    地應為00地號土地無誤。再查，00地號土地為原承租人郝英
    武拋棄承租權後，經南投縣政府收回土地列管，再由○○鄉公
    所公告收回後，再公告改配不足之山胞，○○鄉公所自無可能
    誤認所收回改配之土地範圍及地號，徐俊傑亦係就○○鄉公所
    之公告申請設定地上權，經審查核准後送地政機關登記，地
    政機關基於徐俊傑與○○鄉公所之改配合意而就系爭67地號土
    地為地上權登記，亦無誤認地號或誤載之情形，再參諸山地
    人民使用山地保留地土地權利拋棄書、○○鄉山地保留地收回
    改配公告清冊、系爭土地建物查詢資料（見原審卷卷二第11
    5頁、第119頁、卷一第15頁）所載，系爭67地號土地面積為
    9520平方公尺、系爭土地面積為11570平方公尺，面積顯有
    差異，復觀之徐俊傑申請設定地上權時提出之南投縣○○鄉原
    住民保留地使（租）用申請書所記載所申請地上權之土地面
    積，亦記載為9520平方公尺（見原審卷卷二第139頁），核
    與系爭00地號土地之面積相符，且參以徐俊傑於108年9月12
    日申請系爭土地為所有權移轉時，就確認事項第3項載明曾
    申請67地號土地，此有南投縣○○鄉辦理原住民保留地公告分
    配-申請書附於原審卷可稽（見原審卷卷一第127頁），益見
    徐俊傑向○○鄉公所申請設定地上權之土地為00地號土地甚明
    。徐俊傑復未提出其他證據證明其係就系爭土地申請設定地
    上權，所辯係○○鄉公所及地政機關誤載為00地號土地云云，
    並無足採。
　②徐俊傑雖辯稱其先祖於66年間已在系爭土地開墾耕作，其應
    係就系爭土地申請地上權，應係地政機關誤載為00地號土地
    等語，並提出土地使用證明書、人民申請案件送辦單、南投
    縣○○鄉辦理原住民保留地公告分配-申請書、空照圖等為證
    （見原審卷卷一第105頁至第109頁）。然查，本件○○鄉公所
    係就所收回之00地號土地公告改配，且地政機關基於改配結
    果而為登記，並無誤認情形，已如前述，縱徐俊傑誤認其所
    實際使用之土地為00地號土地而為申請地上權設定登記，僅
    為徐俊傑申請設定地上權之動機有無錯誤問題，並不因此當
    然取得系爭土地之地上權，且非○○鄉公所或地政機關有何誤
    認或登記錯誤，亦不因徐俊傑或其長輩曾長期占有使用系爭
    土地，即可謂徐俊傑有權占有系爭土地。此外，徐俊傑復未
    提出其他曾租賃系爭土地之證明，是以其前開所辯，仍屬無
    據。
  ③再按法律關係定有存續期間者，於期間屆滿時消滅，除法律
    另有規定外，並不當然發生更新之效果。民法物權編所稱地
    上權並無如債編第451條之規定，定有存續期間之地上權於
    其期限屆滿後，不生當然變更為不定期限之效果，自應解為
    該地上權於期限屆滿時消滅（最高法院104年度台簡上字第2
    8號判決意旨參照）。查，依他項權利證明書所載，徐俊傑
    申請設定地上權之權利存續期間為87年10月17日至92年10月
    16日，是以其地上權至92年10月16日業已屆滿而消滅，徐俊
    傑主張其就系爭土地有地上權而有權占有云云，仍無足採。
　⑶黃偉皓雖辯稱其於106年9月12日於系爭茶園，係因系爭茶園
    之茶樹需要修剪，才會至系爭土地，其與徐俊傑係簽署契作
    契約，故其就系爭茶園並無事實上處分權等語。然按合夥財
    產，為合夥人全體公同共有，其為金錢出資，勞務出資，抑
    以他物出資，均無不同（包括動產或不動產）。又於合夥關
    係存續中，執行合夥事業之合夥人為他合夥之代表，其為合
    夥取得之物及權利，亦屬合夥人全體公同共有。且合夥解散
    者，須經清算程序，始得分析合夥財產；並非合夥一經解散
    ，合夥財產即當然歸合夥人單獨所有（最高法院64年度台上
    字第1923號、84年台上字第2510號判決意旨參照）。查，黃
    偉皓與徐俊傑不爭執其等簽立系爭合夥契約，參諸系爭合夥
    契約記載：「第一條：由甲方（即徐俊傑）負責提供位於南
    投縣○○鄉○地0○○地號：○○段00號）。第二條：由乙方（即黃
    偉皓）負責耕種及製茶技術，並負管理監督之責任。第三條
    ：營業利潤以七三成分拆。甲方3成，乙方7成。倘有虧蝕，
    由雙方依利潤分成比率負擔。註：總利潤的3成，非總收成
    的3成。第四條：合夥營業期間訂為10年。即自民國102年6
    月起至民國112年6月止，倘經雙方同意，可於期滿時另行續
    約，或於期間屆滿前終止契約。」等語，有系爭合夥契約附
    於原審卷可參（見原審卷卷一第135頁）。參諸上開約定內
    容，為徐俊傑提供系爭土地，黃偉皓負責在系爭土地上耕作
    及製茶技術，而共同在系爭土地種植茶葉並製茶出售，出售
    所得利潤或虧損則由徐俊傑及黃偉皓2人按3：7之比例分配
    或分擔，即徐俊傑與黃偉皓約定出資方法、未來利潤之分潤
    成數等事項，而共同經營系爭茶園之合夥事業，並非單純由
    黃偉皓以契作方式收購徐俊傑之茶葉甚明，是以系爭茶樹為
    徐俊傑與黃偉皓公同共有之合夥財產，並無權占有系爭土地
    黃偉皓所辯其就系爭茶園無事實上處分權云云，並無足採。
　㈡被上訴人依民法第767條第1項請求徐俊傑、黃偉皓剷除系爭
    茶樹、拆除系爭工寮後返還土地，為有理由：
　⑴查，系爭土地既為中華民國所有，而由被上訴人管理，該土
    地上如附圖編號63所示之系爭茶樹，為徐俊傑、黃偉皓所共
    有並無權占有使用系爭土地，另系爭土地上如附圖編號63⑴
    所示之系爭工寮，為徐俊傑單獨取得事實上處分權，已如前
    述。從而，被上訴人自得請求排除侵害及返還占有，為此，
    被上訴人基於民法第767條第1項前段之規定，請求徐俊傑、
    黃偉皓將無權占有系爭土地內之如附圖編號63所示之系爭茶
    樹，及徐俊傑應將如附圖編號63⑴所示之系爭工寮拆除後，
    並分別將該部分土地返還予被上訴人，應屬有據。　　
　⑵再者，黃偉皓另辯稱茶樹乃不動產之出產物，尚未分離者則
    為不動產之部分，屬土地所有權人所有，其非有權利將茶樹
    剷除云云，惟按民法第66條第2項所規定「不動產之出產物
    ，尚未分離者，為該不動產之部分。」，固就不動產出產物
    之歸屬加以規定，惟查被上訴人係本於管理機關權責，請求
    排除無權占有，而在他人之土地上種植農作物，係妨害土地
    所有權，土地所有權人自得請求排除（臺灣高等法院暨所屬
    法院99年法律座談會民事類提案第3號研討結果參照）。查
    ，本件徐俊傑、黃偉皓在系爭土地上種植茶樹，共同經營茶
    園，屬無權占有，民法第66條第2項自未禁止土地所有權人
    就他人將任意加諸之出產物，請求他人負除去義務，以排除
    妨害，此為恢復土地所有權完整效能之必要方法，故被上訴
    人請求徐俊傑、黃偉皓移除無權占用系爭土地上如附圖編號
    63所示之茶樹，核屬有據，黃偉皓前開所辯，並無足採。
　⑶徐俊傑雖辯稱被上訴人請求拆除地上物返還土地為權利濫用
    等語。然系爭土地為國有地，現為徐俊傑、黃偉皓所無權占
    有，核如前述，被上訴人分別請求徐俊傑、黃偉皓拆除如附
    圖編號63、63⑴所示之系爭茶樹、系爭工寮，並各將該占有
    土地部分返還予被上訴人，即應有據。又系爭土地如附圖編
    號63、63⑴所示部分係供徐俊傑、黃偉皓等2人私人使用，且
    屬未辦保存登記之違建，尚無應予保護之合法利益，則被上
    訴人訴請拆屋還地，係攸關被上訴人所有系爭土地占有使用
    權利之完整性，實為正當權利之行使，並未逾越其合法權利
    之範圍，難認被上訴人之行為係以損害徐俊傑、黃偉皓為主
    要目的，且拆除如附圖編號63、63⑴所示系爭茶樹、系爭工
    寮，僅係徐俊傑、黃偉皓受有損失，國家社會之利益並未蒙
    受任何損失，核與公共利益無涉，自非權利濫用，徐俊傑上
    開所辯，並無足採。
　㈢被上訴人請求徐俊傑、黃偉皓給付相當於租金之不當得利，
    為有理由：
　　按無法律上原因而受利益，致他人受損害者，應返還其利益
    ，民法第179條定有明文。而無權占有他人之土地，可能獲
    得相當於租金之利益亦為社會通常之觀念（最高法院61年台
    上字第1695號判決意旨參照）。查，徐俊傑、黃偉皓無權占
    有系爭土地，已如前述，其等自受有相當於土地租金之不當
    得利，致被上訴人受有不能使用收益之損害，且兩者有因果
    關係。查，徐俊傑、黃偉皓共同無權占用系爭土地如附圖編
    號63所示部分之面積為9597平方公尺、徐俊傑無權占用系爭
    土地如附圖編號63⑴所示部分之面積為142平方公尺，又系爭
    土地自105年1月起之申報地價為每平方公尺25元，有土地建
    物查詢資料在卷可稽（見原審卷卷一第15頁），而系爭土地
    位於南投縣○○鄉、地目林、為森林區之農牧用地，現由徐俊
    傑、黃偉皓在其上種植茶樹經營茶園使用，亦有現場照片參
    佐（見原審卷卷一第195頁至第209頁），本院審酌上情，認
    被上訴人主張以系爭土地申報地價年息百分之五計算相當於
    租金之利益，尚屬適當，據此認定徐俊傑、黃偉皓就系爭土
    地如附圖編號63所示部分每月之相當於租金之不當得利為10
    00元（計算式：25×9597×5％×1/12＝1000元）、徐俊傑就系爭
    土地如附圖編號63⑴所示部分每月之相當於租金之不當得利
    為15元（計算式：25×142×5％×1/12＝15），另○○鄉公所於106
    年9月12日勘查系爭土地時，徐俊傑、黃偉皓已在系爭土地
    上種植茶樹及搭建工寮，有會勘紀錄表附於原審卷可憑（見
    原審卷卷一第18頁），並經證人白○○於原審證述明確（見原
    審卷卷一第165頁）。從而，被上訴人依不當得利之法律關
    係，請求徐俊傑、黃偉皓自106年9月12日起至返還系爭土地
    時止，按月連帶給付相當於租金之不當得利1000元，及徐俊
    傑自106年9月12日起至返還系爭土地時止，另按月給付相當
    於租金之不當得利15元，即屬有據，逾此範圍請求，尚屬無
    據。
  ㈣綜上所述，本件被上訴人主張為可採，徐俊傑及黃偉皓所辯
    均無可取。從而，被上訴人本於物上請求權，請求徐俊傑、
    黃偉皓拆除如附圖編號63所示茶樹後，將土地返還被上訴人
    ，及請求徐俊傑拆除如附圖編號63⑴所示系爭工寮後，將土
    地返還被上訴人，並依不當得利之法律關係，請求徐俊傑、
    黃偉皓自106年9月12日起至返還系爭土地時止，按月連帶給
    付相當於租金之不當得利1000元，及徐俊傑自106年9月12日
    起至返還系爭土地時止，另按月給付相當於租金之不當得利
    15元，即屬有據，應予准許，逾此範圍請求，尚屬無據。原
    審判決徐俊傑、黃偉皓應拆除如附圖編號63所示之茶樹、徐
    俊傑應拆除如附圖編號63⑴所示之系爭工寮後，並將該部分
    土地返還被上訴人，即徐俊傑、黃偉皓自106年9月12日起至
    返還系爭土地時止，按月連帶給付相當於租金之不當得利10
    00元，及徐俊傑自106年9月12日起至返還系爭土地時止，另
    按月給付相當於租金之不當得利15元，並駁回被上訴人其餘
    之訴，且依兩造之聲明，就被上訴人勝訴部分，分別為供擔
    保准、免假執行之宣告，於法並無不合。上訴意旨，仍執前
    詞，指摘原判決不當，求予廢棄改判，為無理由，應予駁回
    上訴（原判決就駁回被上訴人請求相當於租金之不當得利超
    過前開應准許部分，於判決理由業已敘明【見原判決事實及
    理由欄六、㈣、⒉），惟主文漏未記載「原告其餘之訴駁回」
    ，是原判決自應由本院併予更正如主文所示】。
六、本件事證已臻明確，兩造其餘之攻擊或防禦方法及所用之證
    據，經本院斟酌後，認為均不足以影響本判決之結果，爰不
    逐一論列，附此敘明。又上訴人雖聲請傳喚證人田○○、莊○○
    ，以為證明系爭土地及00地號土地之歷年使用情形，然本件
    ○○鄉公所於87年分配之土地為00地號土地，徐俊傑亦係就67
    地號土地為申請設定地上權，且該地上權權利存續期間業已
    屆滿而消滅，核如前述，至於系爭土地是否為徐俊傑或其長
    輩經年耕作使用，並無影響其並未就系爭土地有地上權，是
    以無傳喚證人之必要，亦併敘明。　　
七、據上論結，本件上訴為無理由，依民事訴訟法第463條、第3
    85條第1項前段、第449條第1項、第78條，判決如主文。　
中    華    民    國    111    年     2    月    16   日
　　　　　　　　原住民族法庭   審判長法　官  楊熾光
　　　　　　　　　　　　　　　　     法　官  郭玄義
　　　　　　　　　　　　　　　　     法　官  戴博誠
正本係照原本作成。
不得上訴。
　　　　　　　　　　　　　　　　     書記官  張惠彥
　　　　　　　　　　
中　　華　　民　　國　　111 　年　　2 　　月　　16　　日